臺灣高等法院臺南分院刑事判決
110年度上易字第303號
上  訴  人  臺灣嘉義地方檢察署檢察官
被      告  侯玉梅


選任辯護人  張方俞律師
上列上訴人因被告詐欺案件，不服臺灣嘉義地方法院109年度易
字第746號中華民國110年4月7日第一審判決（聲請簡易判決處刑
案號：臺灣嘉義地方檢察署109年度偵字第5698號），提起上訴
，本院判決如下：
    主  文
上訴駁回。
    理  由
一、聲請簡易判決處刑意旨略以：被告侯玉梅可預見將自己申請
    之行動電話門號交付與他人使用，足供他人作為詐騙財物之
    工具，詎不顧他人所可能遭害之危險，仍以縱若有人持以犯
    罪亦不違反其本意之幫助詐欺取財之不確定故意，於民國10
    8年12月18日前某日，在不詳處所，將其所申辦中華電信股
    份有限公司（下稱中華電信）門號0000000000號行動電話（
    下稱本案門號）SIM卡，交付與詐欺集團成員使用本案門號
    遂行詐欺取財犯罪。嗣該詐欺集團成員於取得本案門號後，
    乃與同夥共同基於意圖為自己不法所有之詐欺取財犯意聯絡
    ，於108年12月18日，以通訊軟體LINE暱稱「佳佳」與告訴
    人楊孟剛聯繫，並佯稱有「嘉盛金控」，可投資外匯等語，
    以本案門號做為聯絡電話，致告訴人陷於錯誤，於附表所示
    時間，匯款如附表所示之金額，至附表所示之帳戶內。嗣因
    告訴人發現遭騙訴警處理，為警循線查悉上情，因認被告涉
    犯刑法第30條第1項、第339條第1項之幫助詐欺取財罪嫌等
    語。
二、犯罪事實應依證據認定之，無證據不得認定犯罪事實；不能
    證明被告犯罪者，應諭知無罪之判決，刑事訴訟法第154條
    第2項、第301條第1項分別定有明文。認定犯罪事實所憑之
    證據，雖不以直接證據為限，間接證據亦包括在內，然而無
    論直接或間接證據，其為訴訟上之證明，須於通常一般之人
    均不致有所懷疑，而得確信其為真實之程度者，始得據為有
    罪之認定，倘其證明尚未達到此一程度，而有合理之懷疑存
    在時，致無從形成對被告有罪之確信，則根據「罪證有疑，
    利於被告」之證據法則，即應由法院諭知被告無罪之判決（
    最高法院76年度台上第4986號判決意旨參照）。檢察官就被
    告犯罪事實，應負舉證責任，並指出證明之方法，刑事訴訟
    法第161條第1項定有明文，故檢察官對於起訴之犯罪事實，
    應負提出證據及說服之實質舉證責任，倘其所提出之證據，
    不足為被告有罪之積極證明，或其指出證明之方法，無從說
    服法院以形成被告有罪之心證，基於無罪推定原則，自應為
    被告無罪判決之諭知（最高法院92年度台上字第128號判決
    意旨參照）。
三、公訴意旨認被告侯玉梅涉犯刑法第30條第1項、第339條第1
    項之幫助詐欺取財罪嫌，係以被告之供述、告訴人之指訴、
    通聯調閱查詢單、告訴人提供之LINE對話截圖、匯款交易單
    據、公務電話紀錄等為其主要論據，檢察官並於上訴意旨及
    本院審理中就何以認定被告有前述幫助詐欺取財犯行。
四、訊據被告侯玉梅固坦承本案門號為其所申辦，然堅詞否認有
    何幫助詐欺取財犯行，並辯稱：105年1月間，因為申辦門號
    ，只要每月繳新臺幣（下同）88元，綁約3年，就會送手機
    ，特別找了門號末4碼跟我生日一樣的號碼，當時我還有使
    用中的門號。想說如果之後當時使用的門號不使用了，就改
    用這個門號。約107年至108年1月間，我想說這個門號我沒
    有在使用，就丟掉SIM卡，但還是保留門號，我仍持續繳每
    個月88元的月租費，3年約滿後，我沒有去辦理續約，因為
    我不知道約滿了，但我還是一直繳納88元。我沒有把SIM卡
    給別人使用，是警察打給我，我才知道約滿了，才知道門號
    出問題等語。查本案門號係被告於105年1月9日申辦使用，
    告訴人遭LINE暱稱「佳佳」、「嘉盛金控」之人以投資外匯
    之方式詐騙後，有於如附表所示之時間，匯款如附表所示之
    金額至如附表所示之帳戶，LINE暱稱「佳佳」之人並向告訴
    人表示其帳號為0000000000（即本案門號）乙節，業據被告
    於本院訊問時自承在卷，且經告訴人於警詢時證述明確（嘉
    簡卷第44頁、偵93號卷第17-20頁），並有中華電信臺灣南
    區電信分公司嘉義營運處109年11月13日嘉服字第109000014
    5號函及所附行動電話申請書、補助優惠受理證明書、如附
    表所示帳戶交易明細及顧客基本資料、告訴人提出之LINE對
    話截圖、受理各類案件紀錄表、報案三聯單、反詐騙諮詢專
    線紀錄表、通報警示簡便格式表、疑似警示帳戶通報單等附
    卷可憑（偵93號卷第29-41、45、47、55-56、59-60、63、6
    5、75、77、81-85、87-93、99、101頁、嘉簡卷第29-33、5
    5、57-63、65頁），此部分事實可堪認定。故綜合上述說明
    ，本件被告是否有公訴人所指犯行，其應審酌者為依公訴人
    所提出之證據，是否足以認定被告有提供上述門號供詐欺集
    團使用，而有公訴人所指幫助詐欺取財之主觀犯意及客觀行
    為？
五、經查：
　㈠被告是否有提供本案門號手機以幫助詐欺集團詐欺取財之犯
    意，應有疑問
　1.被告申辦之本案門號末4碼，與其生日相同，且該門號簽約
    係搭配手機，每月均以元大銀行代繳基本月租費88元，於10
    8年1月8日約滿未續約，以原資費繼續扣款繳納，至109年2
    月27日辦理退租，自108年1月1日至109年1月底，均無任何
    撥打紀錄乙節，有被告全戶戶籍資料、中華電信臺灣南區電
    信分公司嘉義營運處109年9月26日嘉服字第1090000116號函
    、109年11月13日嘉服字第1090000145號函及所附行動電話
    申請書、補助優惠受理證明書各1份在卷可憑（嘉簡卷第21
    、55、57-63、65頁、易字卷第25頁），且因被告係以銀行
    扣款方式繳納，金額每月僅88元，每年僅1056元，並非高額
    之通信費用，且無須每月拿取帳單再為繳納，被告因此不覺
    不便或有經濟上負擔，故保留該門號，亦合常情。是以，被
    告所稱係因申辦門號繳納88元之月租費，即可搭配手機，且
    其係挑選門號末4碼與生日相同之門號，然其並未使用門號
    ，本案門號租約到期後，被告亦未續約，而係持續以扣款方
    式繳納乙情，非不可信。
　2.且本案門號與本件詐騙出現關聯之時間，距離該門號申辦已
    3年餘，一般實務常見之情形為若申辦門號SIM卡之目的即在
    提供詐欺集團使用，門號申辦者多會使用易付卡，且在申辦
    門號後不久，即將門號提供詐欺集團使用，以避免繳交月租
    費用而衍生其他不必要經濟支出。然本案門號申辦時間，距
    離告訴人遭詐騙之時間已逾3年者，且係以月租方式申辦，
    被告至少已支付3千餘元之費用，此顯與一般常見提申辦帳
    戶提供詐欺集團使用者之行為模式不同，被告是否有提供本
    案門號給詐欺集團使用之主觀犯意，確有可疑。
　㈡被告是否確有將本案門號SIM卡給詐欺集團使用之行為，尚有
    疑問　
　1.依前述被告與暱稱「佳佳」者之LINE對話紀錄觀之，告訴人
    當時是詢問「佳佳」：「你帳號多少」、「我叫客服轉給你
    」、「妳跟姊妹借的還有妳的」、「嗯嗯」等語後，「佳佳
    」回覆：「嗯嗯」、「0000000000」；告訴人再問：「妳手
    機呀」；「佳佳」回覆稱：「我帳號」、「你叫客服轉給我
    就好」。由上述對話內容觀之，「佳佳」係向告訴人稱「00
    00000000」為帳號，且在告訴人詢問是否為其「佳佳」之手
    機時，「佳佳」更向告訴人明確稱是「帳號」，該自稱「佳
    佳」之詐欺集團成員是否要利用「0000000000」（即本案被
    告門號）之行動電話向告訴人詐騙，已有疑問。
　2.又本案門號自108年1月1日至109年1月底，均無任何撥打紀
    錄，亦與一般欲使用人頭門號電話詐騙，或者欲以通訊軟體
    詐騙為主，而以人頭門號電話取信被害人為輔之詐騙方式行
    騙，均會出現一定數量之相互通聯紀錄者不同，益徵本案門
    號是否為詐欺集團作為詐騙他人之工具，確有疑問。
　3.何況，告訴人證稱：其曾數次撥打本案門號，然均未接通，
    告訴人遭詐騙過程，均係以LINE與對方聯絡乙節，有臺灣嘉
    義地方檢察署公務電話紀錄單、臺灣嘉義地方法院電話記錄
    各1份附卷可參（偵95號卷第13頁、嘉簡卷第25頁），可見
    告訴人遭暱稱「佳佳」者詐騙，均係由LINE通訊軟體聯絡，
    未曾利用本案門號為通話。如詐欺集團確實掌握本案門號，
    而該集團成員使用，為順利達成詐騙目的，理應會接聽告訴
    人撥打之電話，以取信告訴人，不可能任由告訴人撥打數次
    電話均不接通，反使告訴人起疑。是以，本案門號是否確供
    詐欺集團使用作為詐騙告訴人之工具，實有疑問。
　㈢本案門號對自稱「佳佳」之人所屬詐欺集團向告訴人詐欺取
    財之行為，並無助益：
　  按若幫助行為就犯罪之實行，創造有利條件或降低阻礙，進
    而提升或促進結果發生之蓋然性而惹起結果，即堪認定其因
    果性貢獻之存在，進而可將法益侵害之結果，於客觀上歸責
    予提供犯罪助力之行為人，而成立幫助犯（最高法院109年
    台上字第979號刑事判決意旨參照）。查自稱「佳佳」之人
    ，係向告訴人稱「0000000000」為帳號，且在告訴人詢問該
    號碼是否為其手機時，「佳佳」更向告訴人明確稱是「帳號
    」；另告訴人遭詐騙之過程，均係以LINE為之，告訴人雖曾
    試圖撥打本案門號，然均未接通，此反可使告訴人產生懷疑
    ，並未加強告訴人對於該詐欺集團之信任，進而促進其匯款
    之意欲。是以，並無證據顯示本案門號並未為詐欺集團創造
    有利條件或促進結果之發生，本案門號對於本件詐欺犯行有
    何助力。
　㈣檢察官雖於本院審理及其上訴意旨中稱：被告就門號SIM卡處
    置方式所述不一；另其若因門號值得保存與可搭配購入手機
    方申辦本案門號，但被告何以未使用該門號，且將門號SIM
    卡剪掉或丟棄，同時又繼續繳交月租費，此不合常理；另以
    目前通訊狀況而言，門號可綁定通訊軟體（如LINE或微信）
    ，正因本案門號資費最少，反適合作為僅綁定通訊軟體使用
    。惟查：
　1.被告就如何處置本案門號SIM卡，於偵查時稱：已經對折丟
    在戶籍地之垃圾桶等語（偵95號卷第6頁）；於原審初稱：
    我丟掉SIM卡沒有想到要剪卡等語（嘉簡卷第45頁）；後又
    改稱：我把SIM卡剪掉之後丟到垃圾桶等語（易字卷第41頁
    ），前後所述固有不一致之處。然被告就本案門號SIM卡自
    申辦以來既均未曾使用，則被告就此SIM卡如何處置之細節
    無法清楚記憶，非不合理，不能以此推認被告有提供本案帳
    戶予詐欺集團之幫助詐欺行為。
　2.本案門號月租僅88元，對被告經濟無太大影響，且被告又係
    以銀行扣繳方式繳納，無需按月以帳單繳納，對被告生活亦
    無不便之處，且花費金錢以保有具特殊意義之門號號碼，固
    非任何人均會為之，但亦非無此例，故被告丟棄本案門號SI
    M卡之後，繼續繳交基本月租費以保有與其生日末四碼相同
    之本案門號，非不可能；另搭配門號以較優惠之價格購入手
    機，該手機未自己持用，反係供親友使用，並非罕見，故被
    告將搭配本案門號購入之手機提供其大伯（被告丈夫之哥哥
    ）使用，與常理無違，不能僅以此即認被告有提供本案帳戶
    予詐欺集團之幫助詐欺行為。
　3.檢察官係以被告提供本案門號之SIM卡予詐欺集團使用，故
    認被告成立幫助詐欺取財罪，並非指綽號「佳佳」者使用本
    案門號綁定LINE通訊軟體對告訴人進行詐騙，而本件被告是
    否有將本案門號SIM卡給詐欺集團使用之行為，及該門號是
    否確對該詐欺集團行騙告訴人有所助力均有疑問乙節，本院
    業已詳加論述如前；另卷內除無相關證據證明自稱「佳佳」
    者以本案門號綁定LINE，而該自稱「佳佳」者主要係以LINE
    對話詐騙告訴人，告訴人除可知悉該人LINE暱稱為「佳佳」
    外，對於「佳佳」之LINE相關資料一無所知，該自稱「佳佳
    」者若確係以本案門號綁定LINE，斷無可能自洩綁定之手機
    門號，反使偵查機關得以循線追查，且在告訴人撥打該門號
    手機，均不接聽而使告訴人反起疑心之理，自無從僅以本案
    門號資費最少，推論可適合作為綁定通訊軟體使用，進而認
    被告確有提供本案門號予詐欺集團為詐騙告訴人之行為。
六、綜上所述，本件依檢察官所提出之各項證據，尚難認定被告
    確有公訴人所指提供本案門號之SIM卡予詐欺集團使用之幫
    助詐欺取財犯行達一般人可確信其為真實之程度，依上開說
    明，自應為被告無罪之諭知。
七、駁回上訴之理由
　  原判決認被告幫助詐欺取財犯行，犯罪嫌疑不足，因而為無
    罪之判決，核其認事用法並無違誤。檢察官上訴意旨雖以前
    詞指摘原判決認定不當，並認原審未傳喚被告大伯，及查明
    上開門號有無供綁定LINE等通訊軟體使用，有應調查證據未
    予調查之違法，請求撤銷原判決。然查，檢察官上訴意旨指
    摘原判決認定不當部分，何以均無理由，業經本院詳述如前
    ，檢察官前述指摘原確定判決未調查之事項部分，檢察官於
    原審均未聲請調查（見易746卷第40頁），且被告大伯是否
    使用告訴人搭配本案門號購入之手機，與認定被告是否有將
    本案門號提供於詐欺集團並無必然關連，及告訴人對暱稱「
    佳佳」之LINE相關資料一無所知，該自稱「佳佳」者若確係
    以本案門號綁定LINE，斷無可能自洩綁定之手機門號，卻於
    告訴人撥打該門號時不接聽，反陷己不利之可能，亦經詳述
    如前，故檢察官指摘原審未調查之部分，並無應調查證據未
    予調查之違法。是檢察官以前詞指摘原判決不當，其上訴並
    無理由，應予駁回。
據上論斷，應依刑事訴訟法第368條，判決如主文。
本案經檢察官賴韻羽聲請簡易判決處刑，檢察官楊麒嘉提起上訴
，檢察官章京文到庭執行職務。
中　　華　　民　　國　　110 　年　　10　　月　　29　　日
                  刑事第五庭    審判長法　官  蔡廷宜
                                      法　官  翁世容
                                      法　官  林坤志
以上正本證明與原本無異。
不得上訴。
　　　　　　　　　　　　　　　　　　　書記官  凌昇裕　　
中　　華　　民　　國　　110 　年　　10　　月　　29　　日
附錄本案論罪科刑法條：
中華民國刑法第339條第1項
意圖為自己或第三人不法之所有，以詐術使人將本人或第三人之
物交付者，處5年以下有期徒刑、拘役或科或併科50萬元以下罰
金。
中華民國刑法第30條第1項
幫助他人實行犯罪行為者，為幫助犯。雖他人不知幫助之情者，
亦同。

附表：
編號 時間 金額 帳戶 1 108年12月26日中午12時1分許 3000元 孫瑞祥之華泰商業銀行000-0000000000000000號 2 108年12月27日晚上8時43分許 5萬元 陳宏賓之渣打商業銀行000-0000000000000000號 3 108年12月27日晚上9時11分許 4萬元 陳宏賓之渣打商業銀行000-0000000000000000號 4 108年12月28日下午1時59分許 3萬元 趙云瑈之華南商業銀行000-0000000000000000號 5 108年12月28日下午2時54分許 3萬元 趙云瑈之華南商業銀行000-0000000000000000號 6 109年1月2日下午4時3分許 3萬元 趙梓翔之中國信託商業銀行000-0000000000000000號